【裁判字號】    97,交訴,49
【裁判日期】    980406
【裁判案由】    公共危險等
【裁判全文】
臺灣士林地方法院刑事判決              97年度交訴字第49號
公  訴  人  臺灣士林地方法院檢察署檢察官
被      告  甲○○
                      戶政事務所）
上列被告因公共危險等案件，經檢察官提起公訴（97年度偵緝字
第744 號），本院判決如下：
    主  文
甲○○犯業務過失傷害罪，處拘役伍拾日，如易科罰金，以新臺
幣壹仟元折算壹日。
被訴肇事致人受傷逃逸部分無罪。
    事  實
一、甲○○為營業小客車（俗稱計程車）駕駛，為從事業務之人
    ，其於民國97年1 月23日下午5 時40分許，駕駛車牌號碼80
    7-CT號營業小客車，沿臺北市○○區○○路由東往西方向行
    駛，途經臺北市○○區○○路55號前，本應注意汽車行近未
    設行車管制號誌之行人穿越道前，應減速慢行，且汽車行駛
    時駕駛人應注意車前狀況，並隨時採取必要之安全措施，再
    依當時現場天候晴朗，光線充足，並無不能注意之情形，竟
    疏未注意及此，未減速慢行即貿然通過該處，適乙○○亦未
    循行人穿越道即自該處前由南往北穿越溫泉路，被告因煞避
    不及，其營業用小客車左車窗上之雨遮板及左後照鏡遂擦撞
    乙○○右臉及右肩，致乙○○因而倒地受有右臉擦傷及右側
    鎖骨骨折之傷害。嗣經乙○○報警處理，始循線查獲甲○○
    。
二、案經乙○○訴由臺北市政府警察局北投分局報告臺灣士林地
    方法院檢察署檢察官偵查起訴。
    理  由
甲、有罪部份：
壹、程序部份：
一、按被告以外之人於審判外之言詞或書面陳述，除法律有規定
    者外，不得作為證據，刑事訴訟法第159 條第1 項固有明文
    。惟被告以外之人於偵查中向檢察官所為之陳述，除顯有不
    可信之情況者外，得為證據；又除顯有不可信之情況外，公
    務員職務上製作之紀錄文書及從事業務之人於業務上所須製
    作之證明文書，得為證據；再被告以外之人於審判外之陳述
    ，雖不符刑事訴訟法第159 條之1 至第159 條之4 之規定，
    而經當事人於審判程序同意作為證據，法院審酌該言詞陳述
    作成時之情況，認為適當，亦得為證據，當事人、代理人或
    辯護人於法院調查證據時，知有第159 條第1 項不得為證據
    之情形，而未於言詞辯論終結前聲明異議者，視為有前項之
    同意，同法第159 條之1 第2 項、第159 條之4 第1 款、第
    2 款、第159 條之5 亦有明文。經查：
    (一)本件證人即告訴人乙○○係86年1 月生，為未滿16歲之人
      ，依刑事訴訟法第186 條第1 項第1 款規定，毋庸具結。
      又告訴人乙○○於偵查中向檢察官所為之陳述，為被告以
      外之人於審判外之陳述，屬傳聞證據，被告對其陳述亦表
      爭執，惟本院審認上開證據資料製作時之情況，尚無違法
      不當，而告訴人雖年僅12歲，然其口條清晰、應答切題，
      亦無反應遲緩或記憶猶疑等使證明力明顯過低之瑕疵，認
      為以之作為證據應屬適當，並無顯有不可信之情況，爰依
      據刑事訴訟法第159 條之1 第2 項之規定，自得作為證據
      。
    (二)卷附臺北市政府警察局交通警察大隊北投分隊交通事故現
      場圖以及行政院國軍退除役官兵輔導委員會臺北榮民總醫
      院97 年1月23日急字第67909 號診斷證明書，雖均屬被告
      以外之人於審判外之書面陳述，惟查：卷附之道路交通事
      故現場圖，係交通員警於事故發生後抵達現場，依其職權
      就現場狀況為量測後紀錄、繪製，並無證據證明有何虛偽
      不實或明顯瑕疵等顯不可信之情況存在，依刑事訴訟法第
      159 條之4 第1 款之規定，自有證據能力；而卷附告訴人
      乙○○之行政院國軍退除役官兵輔導委員會臺北榮民總醫
      院出具之診斷證明書，乃醫師基於專業知識所作成，且未
      敘述車禍經過、肇事者何人等事實，而具有相當之中立性
      ，是其作成過程並無不適當之情形；又依醫師法第28條之
      4 第5 款規定，醫師若出具與事實不符之診斷書、出生證
      明書、死亡證明書或死產證明書，可處新臺幣10萬元以上
      50萬元以下罰鍰，得併處限制執業範圍、停業處分1 個月
      以上1 年以下或廢止其執業執照；情節重大者，並得廢止
      其醫師證書，是其真實性極高，依照前開說明，亦得作為
      證據。另車禍現場照片4 張、監視器翻拍照片2 張，則均
      係以機械之方式所留存之影像，並非依憑人之記憶再加以
      轉述而得，要非供述證據，殊無「傳聞證據排除法則」之
      適用，此外，復無證據證明有何偽造、變造或違法取得之
      情事，且均與檢察官主張之事實具有關聯性，各該照片亦
      有證據能力。
    (三)證人丙○○為告訴人之同學，亦為未滿16歲之人，毋庸具
      結，而其於警詢、檢察官偵訊中所為之陳述，以及員警製
      作之道路交通事故談話紀錄表、補充資料表、當事人登記
      聯單、道路交通事故調查紀錄表(一)、(一)、疑似道路交通事
      故肇事逃逸追查表、肇事人自首情形紀錄表，均屬被告以
      外之人於審判外之言詞或書面陳述，為傳聞證據，惟經本
      院於審判期日中向被告甲○○提出並告以要旨，被告知該
      證據資料皆為傳聞證據，亦表示無意見而不予爭執，且迄
      至言詞辯論終結前亦未再聲明異議，本院審酌上開證據資
      料製作時之情況，尚無違法不當及證明力明顯過低之瑕疵
      ，亦認為以之作為證據應屬適當，揆諸前開規定，爰逕依
      刑事訴訟法第159 條之5 規定認均有證據能力，合先敘明
      。
貳、實體部份：
一、公訴意旨認被告涉犯刑法第284 條之2 前段之業務過失傷害
    罪嫌，無非係以證人乙○○於偵查中所為陳述、證人丙○○
    於警詢及偵查中之陳述、道路交通事故現場圖、道路交通調
    查報告表(一)、(二)、交通事故談話記錄表、補充資料表、汽車
    車籍明細表、現場照片暨監視器翻拍照片共6 幀、臺北榮民
    總醫院出具之診斷證明書等件資為論據。訊據被告甲○○固
    坦承確於前揭時、地駕駛上開營業小客車與告訴人乙○○發
    生擦撞等情屬實，惟矢口否認有何業務過失傷害之犯行，並
    辯稱：伊有遵守路線開車，係告訴人穿越馬路衝過來撞伊車
    云云。
二、經查：
    (一)被告於上開時、地駕駛車牌號碼807-CT號營業小客車，因
      行近未設行車管制號誌之行人穿越道前，並未減速慢行，
      致與已檢視左右並無來車始穿越馬路之告訴人乙○○發生
      擦撞，被告車之左車窗雨遮板及左後照鏡撞擊告訴人之右
      臉及右側鎖骨，使告訴人倒地並受有右側鎖骨骨折之傷害
      等情，業據證人即告訴人乙○○於偵查中及本院審理時指
      訴綦詳（見臺灣士林地方法院檢察署97年度偵字第4812號
      卷第35頁、本院卷第37頁至第38頁），核與證人即現場目
      擊者丙○○於偵審中證述：「伊當天是跟乙○○一起走，
      乙○○當時正要過馬路，車子從乙○○右手邊開過來，伊
      看到該車左後照鏡撞到乙○○右肩，撞到後乙○○跌倒在
      地，右臉頰有擦傷流血」、「乙○○要過馬路，她有先看
      左右有無來車，後來就用跑的過馬路要回她家，之後就被
      計程車撞到」、「車輛的左後照鏡擦撞乙○○右側肩膀處
      ，她有跌倒」等語明確在卷（見上開偵卷第36頁、本院卷
      第47頁至第49頁）等情節相符，並有道路交通事故調查報
      告表(一)、(二)、道路交通事故現場圖、談話資料、補充資料
      表、現場照片暨監視器翻拍照片共6 幀、臺北榮民總醫院
      出具之診斷證明書等附卷可稽。
    (二)按汽車行近行人穿越道前，應減速慢行，遇有行人穿越時
      ，無論有無交通警察指揮或號誌指示，均應暫停讓行人先
      行通過，道路交通安全規則第103 條定有明文。觀諸道路
      交通事故現場圖、現場照片及該路段地圖，系爭溫泉路55
      號前之路段為雙向車道，依被告當時行進方向觀之，右側
      分別為一溫泉旅館、台電北投服務所（溫泉路55號）、北
      投國中體育場，左側為萊爾富（現已改為7-11）便利超商
      、私人住宅、北投國中主校區，而連接北投國中體育場及
      主校區間有一未設行車管制號誌之行人穿越道，係為保護
      北投國中之學生於行進主校區與體育場間之安全所設。被
      告既以駕駛計程車為業，則應負高於一般人之注意義務，
      於業務中對於道路周遭情況需時刻注意，俾能反應各種突
      發狀況，而其既知前方兩旁為北投國中之校區○○○○○
      路段時常有學生穿越經過，且該路段為一下斜坡，前方明
      顯可見有一行人穿越道，被告行駛於該路段時更應小心注
      意前方有否行人穿越並減速慢行，再依卷附道路交通事故
      調查報告表(一)、(二)所載（見同上偵卷第22頁至第23頁），
      當時天候晴，柏油路面、乾燥、無缺陷、無障礙物，視距
      良好等情形，並無不能注意之情事，惟被告竟疏未減速慢
      行，致撞及正穿越道路之告訴人，使告訴人受有如事實欄
      所載之傷害，被告顯有過失甚明，且被告之過失行為與被
      害人因本件交通事故受傷間，有相當因果關係。又依經驗
      法則及論理法則，告訴人雖自承於穿越馬路時有一點小跑
      步，然若被告當時有依規定減速慢行，其車輛之後照鏡與
      告訴人相互撞擊力道當不至於使告訴人所受傷害達骨折之
      程度，此更加證被告確有上開業務過失傷害行為。
    (三)另本件告訴人雖因貪圖一時之便，未確實循行人穿越道穿
      越路口，惟按現今法治社會，交通事故肇事責任之認定，
      係以肇事雙方關於道路之使用，是否違反道路交通法規所
      規定之用路權歸屬為釐清、判斷之基準，並就該違規行為
      與他方成傷是否有因果關係，斷其責任歸屬，縱使他方同
      有違規行為，亦無礙被告本身確有違規事實之認定，是告
      訴人就本件事故之發生亦與有過失，惟仍不能因此解免被
      告上開業務過失傷害之責任。
三、被告擔任計程車司機之工作，以駕駛營業小客車載客為業，
    為從事駕駛業務之人，核其所為係犯刑法第284 條第2 項前
    段業務過失傷害罪。爰審酌被告並無前科，有高等法院被告
    前案紀錄表在卷可按，且係因過失犯罪，惡性較輕，惟迄審
    理終結止，並未賠償被害人身體與精神上之損害，亦未能和
    解獲得告訴人之原諒等一切情狀，量處如主文所示之刑，並
    諭知易科罰金之折算標準，以示懲儆。
乙、無罪部分：
一、公訴意旨另以：被告甲○○如上開犯罪事實所述駕車不慎撞
    及告訴人乙○○，致告訴人倒地受傷之後，竟未協助告訴人
    就醫，亦未留下姓名及聯絡方式即離開現場，因認被告尚涉
    犯刑法第185 條之4 之肇事逃逸罪。
二、按被告未經審判證明有罪確定前，推定其為無罪；又犯罪事
    實應依證據認定之，無證據不得認定犯罪事實；不能證明被
    告犯罪者，應諭知無罪之判決，刑事訴訟法第154 條第1 項
    、第2 項及第301 條第1 項分別定有明文。又事實之認定，
    應憑證據，如未能發現相當證據，或證據不足以證明，自不
    能以推測或擬制之方法，為裁判基礎（最高法院40年度臺上
    字第86號判例參照）。另認定犯罪事實所憑之證據，雖不以
    直接證據為限，間接證據亦包括在內；然而無論直接或間接
    證據，其為訴訟上之證明，須於通常一般之人不致有所懷疑
    ，而得確信其為真實之程度者，始得據為有罪之認定，倘其
    證明尚未達到此一程度，而有合理之懷疑存在時，即無從為
    有罪之認定，亦有最高法院76年度臺上字第4986號判例可資
    參照。次按駕駛動力交通工具肇事，致人死傷而逃逸者，處
    6 月以上5 年以下有期徒刑，刑法第185 條之4 定有明文。
    參諸該條文之立法目的，係為維護交通安全，加強救護，減
    少被害人之死傷，促使駕駛人於肇事後，能對被害人即時救
    護，而此亦係該條規定於公共危險罪章之原因。從而，行為
    人於肇事後，已停留在肇事現場確認被害人是否有送醫之必
    要，而被害人亦當場拒絕就醫者，對於公共安全顯然不生任
    何之危害，自不得僅以行為人未當場將年籍資料留予被害人
    ，即認行為人應負肇事逃逸之責。
三、訊據被告堅決否認有何肇事逃逸之犯行，辯稱：告訴人穿越
    馬路跑過來撞伊車身，伊有下車跟告訴人說穿越馬路怎麼可
    以用跑的，並問告訴人有沒有怎樣，告訴人說沒事，還跟伊
    說對不起，當時有一個老太婆有詢問告訴人傷勢，她也回說
    沒事，之後伊就開車離開等語，經查：
    (一)被告於本院審理時辯稱：「伊下車問告訴人身體有沒有怎
      樣，她說沒有。剛好有一個老太婆坐那邊，也用台語問告
      訴人說：『孩子有沒有怎麼樣？』告訴人也說沒有」等語
      （見本院卷第36頁）；又證人丙○○於本院審理時證稱：
      「乙○○跌倒後就爬起來就跑過來我們同學這邊」、「被
      告下來後先罵乙○○為何過馬路都沒有看車，之後就是有
      問乙○○有無怎樣」、「乙○○好像說沒事，但她回家後
      ，她媽媽就發現她有受傷」、「老婆婆坐在輪椅上，是一
      個菲傭推她過來。然後她有問我們有沒有怎樣，要我們要
      記被告的車牌，然後她有拿衛生紙給乙○○擦臉上血」、
      「從司機停車直到又再度開車離開，整個時間約維持15分
      鍾」、「菲傭問乙○○時，乙○○就一直跟我們說沒事，
      可是她有受傷，當時被告還在」、「乙○○的傷勢就很像
      被刮到一樣，血不會很多，但是看得到，就一般跌倒擦到
      的傷」等語明確（見本院卷第49頁至第52頁），核與被告
      上開所述大致相符，僅就究係菲傭亦或老婆婆詢問被告之
      傷勢有些許出入之處，惟衡以當時事出突然，案發迄今已
      1 年餘，所存印象漸次模糊而不再深刻本屬情理之常，證
      人丙○○與被告所陳述之案發主要情節互核相符，而該等
      細節出入又無礙前開真實認定，要無由謂兩人所言均不可
      採。再者，告訴人於本院審理時，雖肯認發生車禍之後，
      被告並未逕自駛離，有下車查看等情，惟亦表示被告並無
      詢問伊傷勢，欲將其送醫之意（見本院卷第38頁至第41頁
      ），觀告訴人此部份之證述與被告及證人所述大相逕庭，
      然衡酌被告與告訴人於訴訟上係立於相反之地位，為達訴
      訟勝訴，尤其關於行為動機、手段及結果等之細節方面，
      告訴人之指陳，難免有故予誇大，予以渲染可能，而證人
      丙○○為告訴人之同學，案發當時亦曾一同遊玩，反與被
      告並無認識，當無可能因私心偏頗作對被告有利之陳述，
      故證人證詞之中立性應無疑問，本院自得採憑。從而，依
      證人丙○○之上開證詞可知，被告於肇事之後，雖未報警
      至現場處理，然亦未有如同一般肇事逃逸之汽車駕駛人於
      車禍發生之後為逃避民刑事責任，而加速逃逸之情況，反
      而是下車探詢告訴人之情況，待告訴人表示並無大礙後，
      始開車離去。而告訴人之臉部雖受有傷害，惟僅係些許出
      血狀況，傷勢輕微，尚未令人認有立即送醫之必要，而告
      訴人所受鎖骨骨折之傷害，因非如擦、挫傷等明顯表徵於
      外，且鎖骨部份於遭撞當下並無立即之紅腫，縱如遭撞後
      有明顯之瘀腫，因該傷口部位隱藏於衣服之下，若非傷者
      因疼痛而自行告知，或衣服破裂使傷部明顯可見，被告亦
      無從知曉。是被告係信告訴人之表示，且就現場狀況綜合
      判斷，認告訴人並無立即送醫之必要始未將其送醫，此與
      行為人於肇事後，對被害人不加聞問即逕自駛離甚異。
    (二)被告雖未將個人資料留予告訴人，然依前揭所述，刑法第
      185 條之4 肇事逃逸罪之立法意旨，係在加強救護，減少
      被害人之死傷，促使駕駛人於肇事後，能對被害人即時救
      護，而本件告訴人於發生車禍之後，經被告下車探詢是否
      有送醫治療之必要，業已當場表示並無大礙，顯見告訴人
      亦自認並無須立即就醫診治，且告訴人事後亦自行返家，
      益徵告訴人並未因本件車禍導致無法行動，顯無立即救護
      之必要，從而，被告當場未將個人資料留予告訴人之行為
      ，固增加告訴人及警察機關事後調查犯罪之困難度，然此
      並非刑法第185 條之4 肇事逃逸罪所欲非難致生公共危險
      之行為，其所為顯與肇事逃逸所欲處罰之犯行有間，自不
      得因此而論以該罪。
    (三)至於公訴人所提出之道路交通調查報告表(一)、(二)、談話記
      錄表、道路交通事故補充資料表、疑似道路交通肇事逃逸
      追查表，其中所載內容係依據告訴人之指述，然告訴人前
      揭指述非無疑義，而卷附汽車車籍明細表、現場照片暨監
      視器翻拍照片共6 張、臺北榮民總醫院出具之診斷證明書
      等，亦僅能證明被告於上揭時、地駕駛車輛未減速慢行而
      造成告訴人乙○○受有傷害等事實，然無法據此即認定被
      告在主觀上有何肇事後逃逸之故意。而刑法第184 條之4
      肇事逃逸罪嫌不罰過失犯，復無其他積極證據可證被告有
      何肇事逃逸之故意，揆諸前揭說明，實難以刑法第185 條
      之4 肇事逃逸罪相繩。
    (四)綜上所述，被告並無明知車禍肇事致人受傷後，故意不施
      以救護而逕自逃逸之犯意及行為，本件公訴人所舉證據均
      尚不足以證明被告確有肇事逃逸之犯行。此外，本院復查
      無其他積極證據足資證明被告有公訴人所指之上開犯行，
      不能證明被告犯罪，揆諸前揭法條規定及判例意旨說明，
      自應諭知被告無罪之判決。
據上論斷，應依刑事訴訟法第299 條第1 項前段、第301 條第1
項，刑法第284 條第2 項前段、第41條第1 項前段，刑法施行法
第1 條之1 ，判決如主文。
本案經檢察官余秉甄到庭執行職務。
中    華    民    國    98    年    4     月    6     日
                  刑事第七庭審判長法  官  劉秉鑫
                                  法  官  王美玲
                                  法  官  高雅敏
本件正本證明與原本無異。
如不服本判決應於收受判決後10日內向本院提出上訴書狀，並應
敘述具體理由；其未敘述上訴理由者，應於上訴期間屆滿後20日
內向本院補提理由書 (均須按他造當事人之人數附繕本)「 切勿
逕送上級法院」。
                                  書記官  陳映羽
中    華    民    國    98    年    5     月    6     日
附錄本案論罪科刑法條：
刑法第284條第2項
從事業務之人，因業務上之過失傷害人者，處1 年以下有期徒刑
、拘役或1 千元以下罰金，致重傷者，處3 年以下有期徒刑、拘
役或2 千元以下罰金。


司法院資訊處製作；財團法人民間司法改革基金會備份。
